臺灣高等法院刑事判決　　　　　　　　　　　　　　九十一年度上易字第三四號
　　上　訴　人　臺灣新竹地方法院檢察署檢察官
　　被　　　告　丙○○
　　被　　　告　乙○○
右上訴人因被告偽造文書案件，不服臺灣新竹地方法院九十年度易字第八三五號，中
華民國九十年十二月二十七日第一審判決（起訴案號：臺灣新竹地方法院檢察署九十
年度偵字第二三一七號）提起上訴，本院判決如左：
    主  文
上訴駁回。
    事實及理由
一、本案經本院審理結果，認第一審以上訴人即被告犯刑法第二百十四條使公務員登
    載不實罪，各判處有期徒刑五月，如易科罰金，均以三百元折算一日，認事用法
    及量刑均無不當，應予維持，並引用第一審判決書記載之事實、證據及理由。
二、公訴人循告訴人之聲請，提起上訴，其上訴意旨略以：被告丙○○、乙○○之結
    婚證書上有多位證人之簽名蓋章，被告等人應另構成偽造私文書，原審僅以刑法
    第二百十四條使公務員登載不實罪判刑，量刑顯屬過輕云云。
三、經查：
  (一)被告丙○○、乙○○對於並未舉行結婚之公開儀式，填寫不實之結婚證書後，共
    同持之新竹縣竹東鎮戶政事務所之公務員申請為結婚登記之事實，業於偵查中、
    原審及本院供述明確，經核與告訴人甲○○指述之情形相符，並有戶籍謄本、結
    婚登記申請書、結婚證書在卷可稽，是被告二人確有前揭明知為不實之事項，而
    使公務員登載於職務上所掌之公文書之行為，應堪認定。此外，出生登記與結婚
    登記為戶政事務所個別申請之登記事項，並無規定須先為結婚登記後再為子女出
    生登記之申請，且全民健康保險之預防接種，於兒童出生之時起即可依兒童健康
    手冊辦理，是其間顯並無必然之關係，被告等所辯因為生了小孩要報戶口及為了
    小孩打預防針才去辦理結婚登記云云，委不足採；另被告二人妨害家庭案件（臺
    灣新竹地方法院九十年度竹東簡字第三三號）中，被告丙○○於檢察官訊問時供
    稱：乙○○（八十九年）六月同居就知道我已婚等語，亦有訊問筆錄在卷可稽（
    附於原審卷第五十四頁），是被告乙○○於所辯不知丙○○已婚云云，亦不足採
    。
  (二)按刑法第二百十條之偽造私文書罪，以無制作權人而捏造他人名義制作該文書為
    構成要件，如行為人對於此種文書本有制作權，縱令其制作之內容虛偽，且涉及
    他人之權利，除合於同法第二百十五條之規定，應依該條處罰外，尚難論以首開
    法條之罪，最高法院著有三十一年上字第二一二四號判例可資參照。本件結婚證
    書雖無結婚之事實，然其經被告丙○○、乙○○告知親友彭海芳、溫滿妹、羅翔
    憶要辦理結婚登記後取得渠等之印章，並由被告丙○○於結婚人、主婚人、介紹
    人、證婚人欄代為全部簽名，及全部用印，業據被告二人供明，並有結婚證書一
    件附卷可按（附於偵查卷第二十五頁），查結婚證書性質為私文書，為結婚人、
    主婚人、介紹人、證婚人有權以自己名義制作之文書，縱內容虛偽，亦僅屬虛妄
    行為，揆諸首揭說明，尚不構成刑法第二百十條之偽造私文書罪。公訴人上訴意
    旨謂被告等另涉有偽造私文書罪，本件量刑過輕云云，為無理由，應予駁回。
據上論斷，應依刑事訴訟法第三百七十三條、第三百六十八條，判決如主文。
本案經檢察官李金定到庭執行職務。
中      華      民      國    九十一    年      三      月     二十     日
                              臺灣高等法院刑事第二十二庭
                                  審判長法  官  許  正  順
                                        法  官  邱  同  印
                                        法  官  胡  方  新
右正本證明與原本無異。
不得上訴。
                                        書記官  秦  慧  榮
中    華    民    國     九十一    年      三       月      二十一      日
附錄    本判決論罪科刑法條：
中華民國刑法第二百一十四條
明知為不實之事項，而使公務員登載於職務上所掌之公文書，足以生損害於公眾或他
人者，處三年以下有期徒刑、拘役或五百元以下罰金。
